臺灣高等法院刑事裁定　　　　　　　　　　　　　　九十一年度聲再字第三九八號
　　再審聲請人
　　即受判決人　甲○○
右列聲請人因貪污案件，對於最高法院九十一年度台上字第四七四九號（中華民國九
十一年八月二十九日第三審確定判決）判決聲請再審，本院裁定如左：
    主  文
再審之聲請駁回。
    理  由
一、聲請意旨略以按「有罪之判決確定後，因發現確實之新證據，足認受有罪判決之
    人應受無罪、免訴、免刑或輕於原判決所認罪名之判決者，或原判決所憑之證物
    已證明其為偽造或變造者為受判決人之利益得聲請再審。」爰依刑事訴訟法第四
    百二十條第一項第六款及第一款聲請再審：
（一）原審之台灣高等法院認定聲請人收受周娟娟行賄之新台幣（下同）三萬元之理
      由為「．．而周娟娟確有領款，有其提出宣品紙業公司彰化銀行大同分行之活
      期存款存摺存提款紀錄，及證人陳文賢提出該帳戶當日轉帳收入傳票影本各乙
      份附於原審卷足稽．．。」迨聲請人上訴第三審時，於上訴理由狀內指出原判
      決有刑事訴訟法第三七九條第十四款之「判決不載理由或所載理由矛盾」之當
      然違背法令之情形，及同條第十款之「依本法應於審判期日調查之證據而未予
      調查」之當然違背法令。（詳見證物一，即九十一年七月八日上訴理由狀第二
      、三、四頁及證物二，即九十一年八月五日上訴理由狀第二、三頁。）最高法
      院以「而上開存摺提款紀錄及轉帳收入傳票影本，原審及第一審已分別於審判
      期日提示，供上訴人辨認並詢問其有何意見，有各該審判筆錄可稽（第一審卷
      （二）第一三八頁、原審卷第一六一頁）」為駁回聲請人之理由。
（二）然查台灣高等法院所引第一審法院所謂之宣品公司彰化銀行大同分行之活期存
      款存摺存提款紀錄及證人陳文賢提出該帳戶當日轉帳收入傳票兩項證物，不僅
      第一審法院並未向聲請人提示，以供辨認，即在第二審法院時亦復如此，甚至
      於九十一年六月七日之辯論庭上，審判長就該部分在調查證據時亦未予以調查
      ，亦未將該兩項證物提示供聲請人辨認，更遑論詢問被告有何意見？是故原判
      決上述各種論點，無不空穴來風，全屬虛構。實有違第二審為「事實審」之直
      接審理之法院，應詳實調查審理以發現實體之真實之職責，此毋待於當事人之
      聲請，並違反刑事訴訟法第二條第一項「．．於被告有利及不利之情形一律注
      意。」之規定，其判決理由僅引用原第一審法院之審理卷，對於周娟娟所稱送
      給聲請人之三萬元，其來源及如何取得等等諸多疑問並未作任何實質之調查，
      聲請人無論是在第一審審判期日或原審之審判期日，自始至終均未見過審判長
      將上列兩項證物或其中任何一項向聲請人「提示」，供聲請人「辨認」，更未
      聽過第一審之審判長或第二審之審判長於審判期日就該兩項「證物」詢問聲請
      人「有何意見」。由此足證第一審及第二審法院均有偽造文書瀆職之罪嫌。按
      「審判期日之訴訟程序專以審判筆錄為證。」刑事訴訟法第四十七條固有明文
      ，但筆錄如與實際進行之程序不符而係虛構偽造者，自無適用該條之餘地，更
      不得以之作為認事用法科刑之證據。聲請人於第一審及第二審之審判期日，始
      終未離開被告席一步，且側耳聆聽審判長之一切詢問，故能十分肯定任何一庭
      之審判長絕未向聲請人提示該兩項證物供聲請人辨認，更未聽過其詢問聲請人
      有何意見。足證最高法院判決理由所引之「有各該審判筆錄可稽（第一審卷（
      二）第一三八頁、原審卷第一六一頁）」均係虛構，絕無此事，懇請鈞院賜予
      調取上列第一、二審法院審判期日原法庭開庭時之「全部錄音帶」即可證明。
（三）至最高法院判決理由內「上訴意旨日並未具體敘明於原審曾如何聲請調取上訴
      人與周曉慧之通聯紀錄及證明何事……………」，實則聲請人之選任辯護人早
      於九十一年六月三日呈送原審法院之刑事辯護意旨狀第七、八頁就該部分已有
      清楚之敘述（附呈原狀乙件，請參閱），且在同月七日辯論庭上，原辯護人更
      有詳盡之說明（請調當時開庭之錄音帶）。故原審即使辯論終結，但基於「事
      實審」本應力求「實體真實發現」之原則，對於與案情關係重大之事實未明以
      前亦應裁定「重開辯論」，以期詳盡。上列筆錄既屬虛構不實，爰聲請再審。
二、按刑事訴訟法第四百二十條第一項第一款所定「原判決所憑之證物已證明其為偽
    造或變造」之情形聲請再審，依同條第二項之規定，以經證明判決確定者為限。
    次按有罪之判決確定後，因發現確實之新證據，足認受有罪判決之人應受無罪之
    判決者，得為受判決人之利益聲請再審，固為刑事訴訟法第四百二十條第一項第
    六款所明定。惟所謂發現確實之新證據，係指該證據當時已存在，為法院及當事
    人所不知，事後始經發見者，亦即該項證據，事實審法院於判決前因未經發見，
    不及調查斟酌，至其後始行發見者，且能證明原確定判決所認定之事實為錯誤者
    而言（最高法院四十七年台抗字第一一０號、二十八年抗字第八號、三十五年特
    抗字第二一號判例意旨參照）。
三、經查，本件聲請意旨援以刑事訴訟法第四百二十條第一項第一款提起再審，並未
    提出經判決確定之證明，顯與前揭規定未合。又刑事訴訟法第四百二十條第一項
    第六款所謂確實之新證據，係指在本體上顯然足為受刑人有利判決之基礎、無須
    經過調查之訴訟資料而言。是本條再審聲請規定之適用前提，自須提出原訴訟程
    序中所未提出之具體證據方法，而非徒就卷宗內業已存在之事證，針對法院取捨
    認定之職權行使加以指摘，且須可認為確實足以動搖原確定判決，而為受判決人
    有利之判決者為限。本件聲請意旨未記載有何原審未及審酌之確實新證據發現，
    而聲請人所指證物未經「提示」供聲請人「辨認」，是否可採，尚待調查，並非
    立即可判定；亦即該事實有無及真假，非經調查不能證明其真偽。再者，聲請人
    所指「宣品紙業公司彰化銀行大同分行之活期存款存摺存提款紀錄」及「證人陳
    文賢提出該帳戶當日轉帳收入傳票影本乙份」僅係證明周娟娟行賄金錢之來源，
    原確定判決認定聲請人成立犯罪主要根據被害人吳國忠、周娟娟之證言及員工周
    曉慧、陳文賢當日目擊聲請人交付包有牛皮紙帶賄款之證言，是聲請人所指訴未
    經提示之訟程序失誤並非最高法院駁回聲請人上訴之主要理由，聲請人所指縱然
    屬實，亦顯非不須經調查，即足以動搖原判決，使受判決人受有利之裁判。上開
    再審聲意旨所述，已存卷而為原判決所不採，且顯不足以動搖原判決，顯與刑事
    訴訟法第四百二十條第一項第一款及第六款規定之再審要件不合，是本件聲請人
    聲請再審，為無理由，應予駁回。
據上論斷，應依刑事訴訟法第四百三十四條第二項，裁定如主文。
中      華      民      國      九十一    年    十一      月     四     日
                              台灣高等法院刑事第十六庭
                                  審判長法  官  許  增  男
                                        法  官  黃  鴻  昌
                                        法  官  周  煙  平
右正本證明與原本無異。
如不服本裁定應於收受送達後五日內向本院提出抗告書狀。
                                        書記官  蕭  麗  珍
中      華      民      國      九十一  年     十一     月      六      日
